臺灣新竹地方法院刑事判決　　　　　　　100年度訴字第178號
公  訴  人　臺灣新竹地方法院檢察署檢察官
被　　　告　NGO THI TAM （即吳氏心）
　　　　　　　　　　女　33歲（民國○○年○○月○日生）
　　　　　　　　　　身分證統一編號：A1358636A號　
　　　　　　　　　　住臺南市安平區群平路181號12樓之28
　　　　　　　　　　（現於內政部入出國及移民署新竹收容所
                     收容中）
選任辯護人　楊一帆律師
          　孫  寅律師
被　　　告　彭順陸　男　56歲（民國○○年○月○日生）
　　　　　　　　　　身分證統一編號：J101173261號　
　　　　　　　　　　住新竹縣竹東鎮中豐路二段190巷3號5樓
上列被告等因違反人口販運防制法等案件，經檢察官提起公訴（
99年度偵字第7634號），本院判決如下：
    主  文
吳氏心犯如附表一所示之罪，各處如附表二各編號所示之刑；應
執行有期徒刑拾月，如易科罰金，以銀元佰元即新臺幣玖佰元
折算壹日。緩刑參年。
彭順陸共同意圖營利而違反任何人不得媒介外國人非法為他人工
作之規定，處有期徒刑貳月，如易科罰金，以新臺幣壹仟元折算
壹日。緩刑貳年。
    事  實
一、吳氏心、彭順陸均明知不得媒介外國人非法為他人工作，竟
    於附表一各編號所示時間，各別基於意圖營利而違反上開規
    定之單獨犯意，或其2 人共同或由吳氏心與VO THI HA （未
    據起訴，已於民國98年8 月4 日出境）共同基於意圖營利而
    違反上開規定之犯意聯絡，媒介如附表一所示合法雇主申請
    入境而自原雇主處逃逸，或原申請觀光簽證入境我國，期滿
    即為非法居留，而均不得為其他雇主工作之外籍勞工（均為
    越南籍），前往附表一所示地點非法為他人從事工作（各次
    媒介之行為人、外籍勞工、非法雇主、非法為他人工作之時
    間、地點，均詳如附表一所示），並向非法僱主收取如附表
    一所示之款項以方式營利。
二、案經內政部入出國及移民署專勤事務第一大隊新竹市專勤隊
    報告臺灣新竹地方法院檢察署檢察官偵查起訴。 
    理  由
壹、證據能力部分
一、本件被告吳氏心、彭順陸之供述，被告 2 人及被告吳氏心
    之辯護人均未主張係以不正方法取得或筆錄記載與實際所述
    不符合之情形而無證據能力，足認被告警詢、偵查中之供述
    ，均屬出於自由意識之陳述，無何任意性之瑕疵可指，應具
    有證據能力。
二、次按被告以外之人於審判外之陳述，雖不符前四條之規定，
    而經當事人於審判程序同意作為證據，法院審酌該言詞陳述
    或書面陳述作成時之情況，認為適當者，亦得為證據；又
    當事人、代理人或辯護人於法院調查證據時，知有第159 條
    第1 項不得為證據之情形，而未於言詞辯論終結前聲明異議
    者，視為有前項之同意，刑事訴訟法第159 條之5 第1 項、
    第2 項分別定有明文。查本件被告吳氏心、彭順陸以外之供
    述證據及卷內以其記載為內容之文書證據，雖屬被告以外之
    人於審判外之言詞陳述，惟被告 2 人及被告吳氏心之辯護
    人未於本院言詞辯論終結前就相關證據無證據能力，聲明異
    議，依上開規定，即視為同意於審判程序作為證據，復經本
    院審酌陳述作成時之情況，認為適當，而認得作為本件之證
    據。
三、非供述證據部分，被告吳氏心、彭順陸及被告吳氏心之辯護
    人均未於本院言詞辯論終結前表示無證據能力，復查其取得
    過程亦無何明顯瑕疵，而應可作為本件之證據。
貳、實體部分
一、認定犯罪構成要件事實所憑之證據及理由：
    上開犯罪事實，業據被告吳氏心、彭順陸於本院行準備程序
    及審理時均坦承不諱（見本院審訴字卷第20至23頁，本院訴
    字卷第39至43、91至91頁反面），核與證人張彤熙、劉柔君
    、蕭澤南、李怡美於警詢中所述（見偵字第7634號卷第46至
    49、69至72、120 至123 、141 至145 頁），及證人溫碧錁
    、990806-1、990806-2、990806-3、990806-4、9907001 等
    人（真實姓名年籍詳卷）於警詢時、偵訊中所證述之內容大
    致相符（見他字第1260號卷第30至33頁，偵字第7634號卷第
    54至64、76至87、92至99、104 至113 、126 至137 、148
    至153 、200 至202 、222 至224 、231 至236 、248 至24
    9 、252 至254 頁），並有現場照片6 張、（吳氏心）外人
    居留資料查詢（外勞）- 明細內容顯示畫面影本、（VO THI
    HA）外人居留資料查詢（外僑）- 明細內容顯示畫面及個別
    查詢及列印詳細資料影本、內政部入出國及移民署專勤事務
    第一大隊新竹市專隊搜索筆錄、扣押物品目錄表、入境簽證
    影本及涉嫌從事人口販運仲介外勞一覽表、證人990806-1、
    990806-3、990806-4、99 0806-2 之中華民國停留證影本、
    98年8 月2 日新竹市警察局第一分局偵查報告各1 份（見他
    字第1260號卷第25頁，偵字第7634號卷第19至24、27至32、
    243 頁），及附表一各編號證據資料暨卷內位置欄所示之證
    據資料附卷可參。綜上，足認被告吳氏心、彭順陸之自白與
    事實相符，應堪採信，其2 人就附表一所示之各該犯行，事
    證明確，均應依法論科。
二、新舊法比較部分（被告吳氏心就附表一編號5所示部分）
(一)、按就業服務法第64條第2 項之意圖營利而媒介外國人非法為
    他人工作罪，其媒介行為，屬即成犯，即於著手該媒介行為
    ，即成立犯罪，是以被告吳氏心於95年1 月間媒介證人9907
    001 至證人即雇主李怡美如附表一編號5 所示之址工作當時
    ，其犯罪即告完成，合先敘明。查被告吳氏心於附表一編號
    5 所示之行為後，修正之刑法及刑法施行法業於95年7 月1
    日施行。另修正之就業服務法第64條業於95年5 月30 日 經
    總統公布，亦於同年95年7 月1 日施行。按行為後法律有變
    更者，適用行為時之法律，但行為後之法律有利於行為人者
    ，適用最有利於行為人之法律，現行刑法第2 條第1 項定有
    明文。此條規定與刑法第1 條罪刑法定主義契合，而貫徹法
    律禁止溯及既往原則，係規範行為後法律變更所生新舊法律
    比較適用之準據法，是刑法第2 條本身雖經修正，但刑法第
    2 條既屬適用法律之準據法，本身尚無比較新舊法之問題，
    應一律適用裁判時之現行刑法第2 條規定以決定適用之刑罰
    法律。又以本次刑法修正之比較新舊法，應就罪刑有關之共
    犯、未遂犯、想像競合犯、牽連犯、連續犯、結合犯，以及
    累犯加重、自首減輕暨其他法定加減原因（如身分加減）與
    加減例等一切情形，本於統一性及整體性原則，綜其全部罪
    刑之結果而為比較。修正前刑法第51條第5 款規定：「數罪
    併罰，分別宣告其罪之刑，依左列各款定其應執行者：...
    五、宣告多數有期徒刑者，於各刑中之最長期以上，各刑合
    併之刑期以下，定其刑期。但不得逾20年」，修正後刑法第
    51條第5 款規定：「宣告多數有期徒刑者，於各刑中之最長
    期以上，各刑合併之刑期以下，定其刑期。但不得逾30 年
    」，應依刑法第2 條第1 項前段之規定，依修正前刑法第51
    條第5 款規定，定其應執行之刑。從而，綜合被告吳氏心全
    部罪刑，自應一體適用行為時之法律，即依修正前刑法之相
    關規定予以論處。
(二)、又所謂不能割裂適用，係指與罪刑有關之本刑而言，不包括
    易刑處分，是關於刑罰執行之易刑處分仍應分別適用最有利
    於行為人之法律。易言之，倘所處之主刑同時有徒刑、拘役
    易科罰金、罰金易服勞役之情形時，關於易科罰金、易服勞
    役部分應分別為新、舊法有利不利之比較（最高法院96年度
    台非字第58號判決意旨參照）。本件關於有期徒刑易科罰金
    部分，被告吳氏心於該次行為後，歷經數次修正如下：被告
    吳氏心為附表一編號5 行為時，依當時刑法第41條第1 項規
    定，應以銀元1 元以上3 元以下折算1 日，並依廢止前罰金
    罰鍰提高標準條例第2 條規定提高100 倍為銀元100 元以上
    300 元以下即新臺幣（下同）300 元以上900 元以下；另依
    同條第2 項之規定，併合處罰之數罪均得易科罰金，而定應
    執行之刑逾6 月者，仍得易科罰金。惟依94年2 月2 日修正
    後刑法第41條第1 項之規定，則應以1,000 元、2,000 或3,
    000 元折算1 日；另依同條第2 項（嗣經移列至第8 項）之
    規定，限制併合處罰之數罪均得易科罰金，而定應執行之刑
    未逾6 月者，始得易科罰金，該項規定業據司法院大法官會
    議於98年6 月19日以釋字第662 號解釋宣告失其效力，復依
    99年1 月1 日修正生效後刑法第41條第8 項之規定，則數罪
    併罰之數罪均得易科罰金，定應執行之刑逾6 月者，亦得易
    科罰金。是依上開說明，經比較後，修正後之規定並未較有
    利於行為人，自應依行為時法即95年7 月1 日修正施行前之
    規定，定其此部分易科罰金折算標準。
(三)、被告吳氏心於附表一編號5 行為後，刑法第74條規定業於98
    年6 月10日修正，同年9 月1 日施行，惟因緩刑之規定，並
    非關於行為可罰性之刑罰法律規範，應無修正後刑法第2 條
    第1 項之適用，故犯罪在刑法修正施行前，於刑法修正施行
    後裁判，關於緩刑之宣告，自應適用裁判時即98年6 月10日
    修正後刑法第74條之規定（最高法院95年度第21次刑事庭會
    議紀錄參照），而無新、舊法比較之問題，併此敘明。
三、論罪科刑
(一)、核被告吳氏心就附表一編號1 至5 所示部分，被告彭順陸就
    附表一編號3 所示部分所為，均係意圖營利而違反就業服務
    法第45條任何人不得媒介外國人非法為他人工作之規定，而
    犯同法第64條第2 項之罪。
(二)、共犯：被告吳氏心與彭順陸就附表一編號3 所示部分，被告
    吳氏心與VO THI HA 就附表一編號4 所示部分，均有犯意聯
    絡及行為分擔，應分別論以共同正犯。
(三)、被告吳氏心就附表一各編號所示之媒介行為，分別係媒介不
    同之外籍勞工至不同之雇主處非法工作，顯然犯意各別，行
    為互殊，應予分論併罰。起訴意旨雖認被告吳氏心就附表一
    各編號所示之行為係基於單一犯意聯絡而接續為之，然所謂
    接續犯，係指行為人實行同一構成要件之數行為，在時間、
    空間上有密切關係者而言，對於行為人多次分別媒介不同外
    國人非法為不同雇主工作之情況，因媒介之客體不同，且時
    間、地點均各別，尚難認有何符合接續犯之情況，起訴意旨
    顯有誤會，併予說明。
(四)、爰審酌被告吳氏心、彭順陸等2 人無視法令禁制，媒介外國
    人非法為他人工作，既減損我國勞工就業機會，亦增加主管
    機關對外國人居留管理之困難度，於社會秩序之維持及就業
    競爭之公平性，均有危害，惟念其等於本院行準備程序及審
    理時均坦承犯行，態度良好，非法媒介外籍勞工之人數規模
    尚非鉅大，兼衡被告吳氏心就附表一編號1 至4 各次媒介牟
    利之金額非鉅，就附表一編號5 因所收取利益之時間較長，
    金額較多（如附表一所示），被告彭順陸就附表一編號3 所
    分得之利益非鉅，及被告吳氏心為高中一年級、被告彭順陸
    高中畢業之智識程度，被告彭順陸妻子過世，家中尚有2 子
    之家庭狀況，僅因貪圖小利始為本件犯行，惡性非大等一切
    情狀，分別量處如主文所示之刑，並均諭知易科罰金之折算
    標準。被告吳氏心就附表一編號5 所示犯行，係在96年4 月
    24日以前所為，合於中華民國96 年 罪犯減刑條例之減刑條
    件，應依該條例第2 條第1 項第3款 之規定，將原宣告之刑
    期減為2 分之1 ，並就減得之刑諭知易科罰金之折算標準，
    再適用修正前刑法第51條第5 款之規定，定應執行刑如主文
    所示。又數罪併罰有2 以上裁判，其中部分裁判之易刑標準
    在刑法修正前，部分裁判之易刑標準在刑法修正後，依最有
    利於被告之法律，爰適用較有利於被告吳氏心之修正前規定
    ，諭知本案合併定應執行刑，如易科罰金之折算標準（最高
    法院84年度台非字第452 號判決參照）。
(五)、緩刑：被告吳氏心、彭順陸均無前科，有臺灣高等法院被告
    前案紀錄表在卷可考，渠等因貪圖近利，一時失慮致罹刑典
    ，惟犯後均坦承犯行，且被告彭順陸僅參與載運證人990806
    -3之工作，被告吳氏心案發迄今已經收容約1 年又5 個月之
    久，本院審酌上情，認前揭對被告吳氏心、彭順陸所宣告之
    刑，以暫不執行為適當，爰就被告吳氏心部分併予宣告緩刑
    3 年，就被告彭順陸部分併予宣告緩刑2 年，以啟自新。
參、不另為無罪之諭知部分
一、公訴意旨另以：被告吳氏心明知證人代號990806-1、990806
    -2、990806-4、9907001 等越南國人（真實姓名年籍詳卷）
    入境擔任看護工後逃離原雇主，代號990806-3之越南國人（
    真實姓名年籍詳卷）原申請觀光簽證入境我國，期滿即為非
    法居留，均不得繼續在我國工作，詎與VO THI HA （越南國
    人，於98年8 月4 日離境，涉案部分由內政部入出國及移民
    署專勤事務第一大隊新竹市專勤隊另行追查）共同基於意圖
    營利，利用上開外國人等非法居留，難以求助之處境，使人
    從事勞動與報酬顯不相當之工作及媒介外國人非法為他人工
    作之單一犯意聯絡，而媒介證人990806-1等至附表一所示之
    雇主處工作，被告彭順陸亦與被告吳氏心共同基於上開意圖
    營利之人口販運及媒介外國人非法工作之犯意聯絡，由被告
    吳氏心先收留證人990806-3在新竹市暫居，期間要求990806
    -3交出護照而扣留之，致生損害於證人990806-3之居住遷徙
    自由，再由被告彭順陸於99年3 月10日中午，以自有之自用
    小客車載運被告吳氏心與證人990806-3同赴新竹縣橫山鄉中
    豐路2 段437 號證人溫碧錁住處，共同仲介證人990806 -3
    非法在上址為證人溫碧錁工作。被告吳氏心均直接向上開我
    國籍雇主收取各該外國人之薪資，以此方式控制各該外國人
    之勞動意願及管理支配使用彼等報酬之財產權限。因認被告
    吳氏心、彭順陸另涉違反人口販運防制法第32條第2 項之罪
    ，被告吳氏心另涉違反護照條例第25條之罪等語。
二、按犯罪事實應依證據認定之，無證據不得認定犯罪事實；不
    能證明被告犯罪者，應諭知無罪之判決，刑事訴訟法第154
    條第2 項、第301 條第1 項分別定有明文。次按，事實之認
    定，應憑證據，如未能發現相當證據，或證據不足以證明，
    自不能以推測或擬制之方法，以為裁判基礎；又認定不利於
    被告之事實，須依積極證據，苟積極證據不足為不利於被告
    事實之認定時，即應為有利於被告之認定，更不必有何有利
    之證據，最高法院40年台上字第86號及30年上字第816 號判
    例可資參照。據此，刑事訴訟上證明之資料，無論為直接證
    據或間接證據，均須達於通常一般之人均不致於有所懷疑，
    而得確信為真實之程度，始得據為有罪之認定，若關於被告
    是否犯罪之證明未能達此程度，而有合理性懷疑之存在，致
    使無從形成有罪之確信，根據「罪證有疑、利於被告」之證
    據法則，即不得遽為不利被告之認定，最高法院76年台上字
    第4986號判例意旨可資參照。
    又按告訴人之告訴，係以使被告受刑事訴追為目的，是其陳
    述是否與事實相符，仍應調查其他證據以資審認；又被害人
    之陳述如無瑕疵，且就其他方面調查又與事實相符，固足採
    為科刑之基礎，倘其陳述尚有瑕疵，而在未究明前，遽採為
    論罪科刑之根據，即難認為適法，最高法院52年台上字第13
    00、61年台上字第3099號著有判例意旨可資參照。另檢察官
    對於起訴之犯罪事實，倘其所提出之證據，不足為被告有罪
    之積極證明，或其指出之證明方法，無從說服法院以形成被
    告有罪之心證，基於無罪推定之原則，自應為被告無罪判決
    之諭知，最高法院92年台上字第128 號判例意旨足資參照。
三、公訴人認被告吳氏心、彭順陸等人亦涉有此部分犯行，無非
    係以：(一)、被告吳氏心於警詢與本署偵查中之自白：證明全
    部犯罪事實。(二)、被告彭順陸於警詢與本署偵查中之自白：
    證明全部犯罪事實。(三)、證人張彤熙、劉柔君、蕭澤南以及
    李怡美於警詢、證人溫碧錁於警詢與本署偵查中之供述：證
    明彼等有如附表一所示之雇用外國人非法工作之事實。(四)、
    證人990806-1、990806-2、990806-3、990806-4、9907001
     於 警詢與本署偵查中之證述：證明上開越南國人受被告2
    人或VO THI HA 媒介而非法在我國工作之事實。(五)、證人99
    0806 -1 、990806 -2 、990806-3、990806-4、9907001 等
    越南國人之居留資料查詢結果：證明上開越南國人於查獲時
    均為非法居留，不得在我國工作之事實，處於難以求助之機
    會。(六)、證人張彤熙、劉柔君、溫碧錁、蕭澤南以及李怡美
    經主管機關依就業服務法而予裁罰之處分書：佐證（三）之
    事實。(七)、查獲證人990806-1、990806-2、990806-3、9908
    06-4、9907001 等外國人之照片：佐證被告2 人之供述。(八)
    、扣案VO THI HA 向國泰世華商業銀行新竹分行申辦帳戶之
    存摺：證明被告吳氏心與VO THI HA 藉由媒介外國人非法工
    作獲取鉅額利益之事實。(九)、卷附扣押物品目錄表：證明證
    人990806-3之越南國籍護照遭被告吳氏心扣留之事實等資料
    為據。訊據被告吳氏心、彭順陸均堅詞否認有為此部分犯行
    ，被告吳氏心辯稱：護照是被害人自願放在我這裡，介紹被
    害人去工作也是經他們同意，我沒有強迫他們去工作等語；
    被告吳氏心之辯護人亦為被告吳氏心利益辯稱：起訴意旨所
    指違反護照條例部分，規範客體應係中華民國護照，本件客
    體為越南國籍護照，應無適用護照條例處罰之餘地，又各被
    害人（即990806-1等人）每月所領取之薪資，平均約為1 萬
    8000元，此一薪資水準與行政院勞工委員會統計櫥窗之統計
    資料所示「外籍看護工平均薪資為1 萬8253元」、「96年6
    月社福外勞平均薪資為1 萬82 5 3元......其中經常性薪資
    1 萬6008元」相比較，足見被害人990806-1等5 人所獲取之
    薪資報酬，並未有任何短少或顯不相當之差距，應不構成人
    口販運防制法第32條第2 項之罪等語；被告彭順陸則辯稱：
    我只是利用假日賺一些車錢，不知怎麼會違反人口販運防制
    法等語。經查：
(一)、被告吳氏心被訴違反護照條例部分：
    查證人990806-3之護照係置放於被告吳氏心處一情，已據證
    人990806-3證述明確，且為被告吳氏心所不爭執在卷。惟按
    護照條例第4 條及第25條固分別規定：「第4 條護照非依法
    律，不得扣留」、「違反第4 條扣留他人護照，足以生損害
    於公眾或他人者，處5 年以下有期徒刑或拘役或科或併科新
    臺幣10萬元以下罰金」，惟依護照條例施行細則第2 條第1
    項之規定「本條例所稱之護照，指中華民國國民在國外旅行
    所使用之國籍身分證明文件」，顯見護照條例所規範之客體
    ，係中華民國國民所持之中華民國護照，本件證人990806-3
     所 放置於被告吳氏心處之護照係其所持有之越南國籍護照
    一節，有搜索扣押物品目錄表、證人990806-3護照影本及個
    別查詢及列印詳細資料各1 份在卷可參（見偵字第7634號卷
    第27至32、118 、119 頁），則證人990806-3所放置於被告
    吳氏心處之護照既非中華民國護照，顯與護照條例第4 條、
    第25條之構成要件未合，自難以該罪相繩。
(二)、被告吳氏心、彭順陸被訴違反人口販運防制法部分：
１、按人口販運防制法第 32 條第 2 項係規定：「意圖營利，
    利用不當債務約束或他人不能、不知或難以求助之處境，使
    人從事勞動與報酬顯不相當之工作者」，起訴意旨固主張被
    告吳氏心就附表一各編號所示、被告彭順陸就附表一編號3
    所示部分，均有利用該等外國人非法居留，難以求助之處境
    ，使人從事勞動與報酬顯不相當之工作（起訴書犯罪事實欄
    第一段第7 、8 行），然並未具體指出有何事實足認渠等有
    難以求助之處境，及證人990806-1等人個別薪資收入為何、
    如何認定確有勞動與報酬顯不相當之情形，尚難僅憑渠等係
    自原雇主工作處所任意離去之外籍勞工，逕推論或臆測渠等
    心理狀態、客觀情狀為不知或難以求助等情。
２、又證人990806-1已於警詢時證稱：我的工作是早上6 時30分
    起床煮早餐後，送小孩上學，繼而打掃、洗衣，在下午3 時
    30 分 許要去學校接小孩放學，煮晚餐、收拾及陪小孩洗澡
    、寫功課、睡覺，我出去買東西時雇主張彤熙有時會一起去
    ，我沒有看到工作處所有監視系統，在該處我自己一個房間
    ，我1 個月薪水為2 萬1000元，其中3000元要付給吳氏心等
    語（見偵字第7634號卷第55頁、56頁），於偵訊時證稱：我
    帶小孩去上學時有機會碰到在鄰居家工作的同鄉等語（見偵
    字第7634號卷第233 頁）；證人990806-2於警詢時證稱：我
    每天早上6 時起床後拖地，叫小孩起床，準備午餐、晚餐、
    收拾、倒垃圾，之後幫小孩洗澡，約晚上9 點就可以休息，
    老闆劉柔君1 個月給我2 萬1000元，之後我再給吳氏心（阿
    花）3000元，我沒有遭非法雇主、非法仲介強暴、詐欺、脅
    迫、恐嚇、受勞力剝削或苛扣薪資之情事等語在卷（見偵字
    第7634號卷第78、80頁），偵訊時證稱：我在竹東工作的雇
    主每個月給我2 萬1000元，我再給被告3000元，平常我會用
    自己的手機跟朋友聊天，那手機是我來臺灣時辦的等語明確
    （見偵字第7634號卷第234 頁）；證人990806-3於警詢時證
    稱：我的工作是照顧阿公，阿公是植物人，我負責照顧他的
    生活起居等語（見偵字第7634號卷第112 頁），於偵訊時證
    稱：我1 個月薪水是1 萬8000元等語在卷（見偵字第7634號
    卷第235 頁）；證人990806-4於警詢時證稱：我在雇主蕭澤
    南處工作之月薪，第1 、2 個月係1 萬8000元，第4 、5 個
    月係2 萬2000元，該工作地點沒有裝監視器，我每天早上6
    時30分起床洗衣、拖地、煮飯及一些家事，晚上10時許可以
    睡覺等語綦詳（見偵字第7634號卷第127 、129 頁）；及證
    人9907001 於警詢時證稱：我沒有遭非法雇主、非法仲介強
    暴、詐欺、脅迫、恐嚇、受勞力剝削或苛扣薪資之情事等語
    （見偵字第7634號卷第151 、152 頁），於偵訊時證稱：薪
    水是雇主李怡美直接拿1 萬8000元給我，我的工作是照顧阿
    嬤，陪阿嬤聊天，雇主有問我要不要出去玩，但是我自己說
    不要，我之前在屏東雇主（指原合法雇主）處工作，月薪約
    9000元至1 萬元，板橋的雇主（即本件之李怡美）待我很好
    ，沒有將我當外勞看，我從逃跑後至到新雇主家期間沒有遭
    人拘禁等語在卷（見他字第1260號卷第31至32頁）。是依證
    人990806-1等人所述，渠等於工作期間，不論係外出購物、
    接送小孩或撥打電話，尚且有與外界接觸或與同鄉友人見面
    之機會，工作處所亦無監視設備監視、控制證人等人之舉動
    ，且依渠等所述之內容，亦未見有何與雇主間相處不睦、或
    雇主有何舉動使其心生恐懼等情事，尚難逕以渠等為自原雇
    主處逃離之外籍勞工，而認渠等於非法雇主處工作時有何不
    能、不知或難以求助之情況。
３、又行政院勞工委員會於99年9 月29日業已依勞動基準法第21
    條第2 項之規定，修正基本工資為1 萬7880元一節，有行政
    院勞工委員會勞動2 字第0990131565號函1 份附卷可參（見
    本院訴字卷第103 頁），而外籍看護工平均薪資為1 萬8253
    元，其中經常性薪資1 萬6008元，加班費1866元，其他379
    元，外籍看護工例假日放假情形，以都不放假占51.1％最多
    ，部分放假占44.6％等情，亦有行政院勞工委員會統計處97
    年4 月16日勞動統計櫥窗資料1 份在卷可參（見本院訴字卷
    第84至86頁）。則依證人990806-1等人前揭所述，渠等月收
    入均約有1 萬8000元、2 萬2000元不等，顯然已高於基本工
    資之規定，亦與一般外籍看護工之平均薪資相近，又依各該
    證人所述，渠等於附表一各編號雇主處工作之內容，性質係
    家庭照護，包含協助家務、帶小孩，照顧長者或失能者，則
    依此工作性質而言，本需較長之時間處理事務，倘若其工作
    內容係照顧失能者，更需24小時予以注意，然縱使工作時數
    或許較長，此種工作類型於過程中，亦有可能因工作內容之
    不同，而異其所需付出之勞動力之輕重，例如陪伴小孩寫作
    業、接送小孩、陪伴長者聊天等工作質量應屬較輕，小孩、
    長者休息時，家務暫告一段落之際，亦有可能自身有休憩之
    時間，工作內容較為彈性，此顯與產業外籍勞工之工作內容
    例如工廠員工、工地作業、線上作業員等工作質量均甚重，
    倘若工時甚長，對於勞工之身心發展有可能影響甚大之情況
    不同，尚難單純以證人990806-1等人工作時間長短逕認有何
    勞動與報酬顯不相當之情事。
四、綜上，本件公訴意旨指被告吳氏心、彭順陸尚涉有違反護照
    條例第 25 條、人口販運防制法第 32 條第 2 項等罪嫌，
    就護照條例部分尚與構成要件有間，人口販運防制法部分亦
    無積極證據可資為被告吳氏心、彭順陸不利之認定，參以公
    訴人未能具體指明此部分構成要件之犯罪事實，於本院審理
    時就被告吳氏心、彭順陸涉嫌違反人口販運防制法部分亦表
    示被告等人所為尚與該法第32條第2 項之要件未合而不再主
    張（見本院訴字卷第91頁反面），此外，復查無其他積極證
    據足認被告吳氏心、彭順陸有公訴意旨所指犯行，惟此部分
    倘成立犯罪，因與前開有罪部分具有裁判上一罪之關係，爰
    均不另為無罪之諭知，併此敘明。
據上論斷，應依刑事訴訟法第299條第1項前段，刑法第2條第1項
前段、第28條、第11條前段、第41條第1 項前段、第74條第1 項
第1 款，修正前刑法第51條第5 款、第41條第1 項前段、第2 項
，就業服務法第64條第2 項，廢止前罰金罰鍰提高標準條例第2
條，現行法規所定貨幣折算新臺幣條例第2 條，中華民國九十六
年罪犯減刑條例第2 條第1 項第3 款、第7 條，判決如主文。
本案經檢察官邱宇謙到庭執行職務。
中　　華　　民　　國　100 　　年　　10　　月　　31　　日
                  刑事第一庭  審判長法  官 陳健順 
                                    法  官 楊惠芬 
                                    法　官 林哲瑜　
以上正本證明與原本無異。
如不服本判決應於收受判決後10日內向本院提出上訴書狀，並應
敘述具體理由。其未敘述上訴理由者，應於上訴期間屆滿後20日
內向本院補提理由書(均須按他造當事人之人數附繕本)「切勿逕
送上級法院」。
中　　華　　民　　國　 100　　年　　10　　月　　31　　日
                                   書記官 鍾佩芳
附錄論罪科刑法條：
92年5月16日修正施行前之就業服務法第45條   
任何人不得媒介外國人非法為他人工作。
92年5月16日修正施行前之就業服務法第64條：
違反第45條規定者，處新臺幣10萬元以上50萬元以下罰鍰。5 年
內再違反者，處1 年以下有期徒刑、拘役或科或併科新臺幣60萬
元以下罰金。
意圖營利而違反第45條規定者，處3 年以下有期徒刑、拘役或科
或併科新臺幣120萬元以下罰金。
以違反第45條規定為常業者，處5 年以下有期徒刑，得併科新臺
幣150萬元以下罰金。
法人之代表人、法人或自然人之代理人、受僱人或其他從業人員
，因執行業務違反第45條規定者，除依前3 項規定處罰其行為人
外，對該法人或自然人亦科處各該項之罰鍰或罰金。

就業服務法第45條   
任何人不得媒介外國人非法為他人工作。
就業服務法第64條
違反第45條規定者，處新臺幣10萬元以上50萬元以下罰鍰。5 年
內再違反者，處1 年以下有期徒刑、拘役或科或併科新臺幣60萬
元以下罰金。
意圖營利而違反第45條規定者，處3 年以下有期徒刑、拘役或科
或併科新臺幣120 萬元以下罰金。

附表一：
┌──┬─────┬─────────┬─────┬────────────────┬─────────────────┐
│編號│ 行 為 人 │(1)媒介非法為他人 │非法雇主  │媒介外國人非法為他人工作之時間、│    證 據 資 料 暨 卷 內 位 置    │
│    │          │   工作之外國人   │          │地點                            │                                  │
│    │          │(2)該外國人入境日 │          │                                │                                  │
│    │          │   期             │          │                                │                                  │
├──┼─────┼─────────┼─────┼────────────────┼─────────────────┤
│ 1  │吳氏心    │(1)990806-1（姓名 │張彤熙    │吳氏心明知 990806-1 入境擔任看護│1.（證人 990806-1）外人居留資料查 │
│    │          │   年籍詳卷）     │          │工作後已逃離原雇主，不得繼續在我│  詢（外勞） - 明細內容顯示畫面及 │
│    │          │(2)92年11月9日    │          │國工作，竟意圖營利，於 98 年 12 │  個別查詢及列印詳細資料影本各 1  │
│    │          │                  │          │月 29 日媒介 990806-1 至張彤熙位│  份。（見 99 偵 7634 第 67 至 68 │
│    │          │                  │          │於新竹市民享一街 24 巷 16 號之住│  頁，第 67 頁 = 第 164 頁，置於地│
│    │          │                  │          │居所工作至 99 年 6 月 7 日，除第│  檢署證物封）                    │
│    │          │                  │          │一個月加收 1 萬元外，每月收取300│2.（證人 990806-1）內政部入出國移 │
│    │          │                  │          │0 元之利益。                    │  民署專勤事務第一大隊新竹市專勤隊│
│    │          │                  │          │                                │  案件被害人真實姓名對照表、委託人│
│    │          │                  │          │                                │  口販運被害人庇護安置通報表及人口│
│    │          │                  │          │                                │  販運被害人鑑別參考指標各 1 份。 │
│    │          │                  │          │                                │  （見 99 偵 7634 第 160 至 163 頁│
│    │          │                  │          │                                │  ，第 160 至 161 頁置於地檢署證物│
│    │          │                  │          │                                │  封）                            │
├──┼─────┼─────────┼─────┼────────────────┼─────────────────┤
│ 2  │吳氏心    │(1)990806-2 （姓名│劉柔君    │吳氏心明知 990806-2 入境擔任看護│1.（證人劉柔君）新竹縣政府 99 年08│
│    │          │   年籍詳卷）     │          │工作後已逃離原雇主，不得繼續在我│  月 06 日府勞行字第 0990125839 號│
│    │          │(2)93年12月15日   │          │國工作，竟意圖營利，於 98 年 11 │  違反就業服務法罰緩案件處分書。（│
│    │          │                  │          │月 3 日媒介 990806-2 至劉柔君位 │  見99偵7634第75至75頁反面）      │
│    │          │                  │          │於新竹縣竹東鎮大林路 180 巷 25  │2.（證人 990806-2）外人居留資料查 │
│    │          │                  │          │弄 25 號 之住居所工作至 99年6月 │  詢（外勞） - 明細內容顯示畫面及 │
│    │          │                  │          │7日，除第一個月加收 1萬元外，每 │  個別查詢及列印詳細資料影本各 1  │
│    │          │                  │          │月收取 3000 元之利益。          │  份。（見 99 偵 7634 第 90 至 91 │
│    │          │                  │          │                                │  頁，第 90 頁 = 第 169 頁，置於地│
│    │          │                  │          │                                │  檢署證物封）                    │
│    │          │                  │          │                                │3.（證人 990806-2）內政部入出國移 │
│    │          │                  │          │                                │  民署專勤事務第一大隊新竹市專勤隊│
│    │          │                  │          │                                │  案件被害人真實姓名對照表、委託人│
│    │          │                  │          │                                │  口販運被害人庇護安置通報表及人口│
│    │          │                  │          │                                │  販運被害人鑑別參考指標各 1 份。 │
│    │          │                  │          │                                │  （見 99 偵 7634 第 165 至 168 頁│
│    │          │                  │          │                                │  ，第 165 至 166 頁置於地檢署證物│
│    │          │                  │          │                                │  封）                            │
├──┼─────┼─────────┼─────┼────────────────┼─────────────────┤
│ 3  │吳氏心    │(1)990806-3 （姓名│溫碧錁    │吳氏心、彭順陸明知 990806-3 係持│1.（證人溫碧錁）新竹縣政府 99 年08│
│    │彭順陸    │   年籍詳卷）     │          │觀光簽證入境，且居留期限已滿，依│   月 30 日府勞福字第 0990125177  │
│    │          │(2)98年10月12日   │          │法於我國工作，竟共同基於意圖營利│  號違反就業服務法罰緩案件處分書。│
│    │          │                  │          │媒介外國人非法為他人工作之犯意聯│  （見99偵7634第102至102 頁反面） │
│    │          │                  │          │絡，經由彭順陸介紹 990806-3 與吳│2.（證人 990806-3）護照及個別查詢 │
│    │          │                  │          │氏心認識後，由吳氏心決定，彭順陸│  及列印詳細資料影本各 1 份。（見 │
│    │          │                  │          │則於 99 年 3 月 10 日駕車搭載吳 │  99 偵 7634 第 118 至 119 頁，第 │
│    │          │                  │          │氏心及 990806-3 至溫碧錁位於新竹│  119 頁 = 第 174 頁，置於地檢署證│
│    │          │                  │          │縣橫山鄉中豐路 2 段 437 號之住處│  物封）                          │
│    │          │                  │          │，共同媒介 990806-3 於該處工作至│3.（證人 990806-3）內政部入出國移 │
│    │          │                  │          │99年7月8日，每月收取4000 元之利 │  民署專勤事務第一大隊新竹市專勤隊│
│    │          │                  │          │益，彭順陸並於每月分得2000元。  │  案件被害人真實姓名對照表、委託人│
│    │          │                  │          │                                │  口販運被害人庇護安置通報表及人口│
│    │          │                  │          │                                │  販運被害人鑑別參考指標各 1 份。 │
│    │          │                  │          │                                │  （見 99 偵 7634 第 170 至 173 頁│
│    │          │                  │          │                                │  ，第 170 至 171 頁置於地檢署證物│
│    │          │                  │          │                                │  封）                            │
├──┼─────┼─────────┼─────┼────────────────┼─────────────────┤
│ 4  │吳氏心    │(1)990806-4 （姓名│蕭澤南    │吳氏心明知 990806-4 入境擔任看護│1.（證人蕭澤南）臺北縣政府 99 年 9│
│    │VO THI HA │   年籍詳卷）     │          │工作後已逃離原雇主，不得繼續在我│  月 17 日北府勞外字第 099088 7652│
│    │          │(2)95年9月7日     │          │國工作，竟與VO THI HA 共同基於意│  號就業服務法罰緩裁處書。（見 99 │
│    │          │                  │          │圖營利媒介外國人非法為他人工作之│  偵 7634第 125 至 125 頁反面）   │
│    │          │                  │          │犯意聯絡，於98年7 月間共同媒介  │2.（證人 990806-4）外人居留資料查 │
│    │          │                  │          │9908 06-4 至蕭澤南位於新北市三重│  詢（外勞） - 明細內容顯示畫面影 │
│    │          │                  │          │區仁政街205 號8 樓之住居所工作至│  本 1 份。（見 99 偵 7634 第 140 │
│    │          │                  │          │99年6 月22日，除第一個月收取8000│  頁 = 第 179 頁，置於地檢署證物封│
│    │          │                  │          │元外，其餘每月收取4000元之利益。│  ）                              │
│    │          │                  │          │                                │3.（證人 990806-4）內政部入出國   │
│    │          │                  │          │                                │  移民署專勤事務第一大隊新竹市專勤│
│    │          │                  │          │                                │  隊案件被害人真實姓名對照表、委託│
│    │          │                  │          │                                │  人口販運被害人庇護安置通報表及人│
│    │          │                  │          │                                │  口販運被害人鑑別參考指標各 1 份 │
│    │          │                  │          │                                │  。（見 99 偵 7634 第 175 至 178 │
│    │          │                  │          │                                │  頁，第 175 至 176 頁置於地檢署證│
│    │          │                  │          │                                │  物封）                          │
│    │          │                  │          │                                │                                  │
├──┼─────┼─────────┼─────┼────────────────┼─────────────────┤
│ 5  │吳氏心    │(1)9907001 （姓名 │李怡美    │吳氏心明知 9907001 入境擔任看護 │1.（證人李怡美）臺北縣政府 99 年 9│
│    │          │   年籍詳卷）     │          │工作後已逃離原雇主，不得繼續在我│  月 10 日北府勞外字第 0990850909 │
│    │          │(2)93年12月2日    │          │國工作，竟意圖營利，於95年1 月間│  號就業服務法罰緩裁處書。（見 99 │
│    │          │                  │          │媒介9907001 至李怡美位於新北市板│  偵7634第147至147頁反面）        │
│    │          │                  │          │橋區國光路164 號3 樓之住居所工作│2.（證人 9907001）外人居留資料查詢│
│    │          │                  │          │至99年7 月1 日，每月收取3000元之│  （外勞） - 明細內容顯示畫面及個 │
│    │          │                  │          │利益。                          │  別查詢及列印詳細資料影本各 1 份 │
│    │          │                  │          │                                │  。（見 99 偵 7634 第 156 至 157 │
│    │          │                  │          │                                │  頁，第 156 頁 = 第 184 頁，置於 │
│    │          │                  │          │                                │  地檢署證物封）                  │
│    │          │                  │          │                                │3.（證人 9907001）內政部入出國移民│
│    │          │                  │          │                                │  署專勤事務第一大隊新竹市專勤隊案│
│    │          │                  │          │                                │  件被害人真實姓名對照表、委託人口│
│    │          │                  │          │                                │  販運被害人庇護安置通報表及人口販│
│    │          │                  │          │                                │  運被害人鑑別參考指標各 1 份。（ │
│    │          │                  │          │                                │  見 99 偵 7634 第 180 至 183 頁，│
│    │          │                  │          │                                │  第 180 至 181 頁置於地檢署證物封│
│    │          │                  │          │                                │  ）                              │
└──┴─────┴─────────┴─────┴────────────────┴─────────────────┘


 附表二：
┌──┬───────┬─────────────────────┐
│編號│  犯罪事實    │          宣    告    刑                  │
├──┼───────┼─────────────────────┤
│ 1  │附表一編號1   │吳氏心意圖營利而違反任何人不得媒介外國人非│
│    │              │法為他人工作之規定，處有期徒刑貳月，如易科│
│    │              │罰金，以新臺幣壹仟元折算壹日。            │
│    │              │                                          │
├──┼───────┼─────────────────────┤
│ 2  │附表一編號2   │吳氏心意圖營利而違反任何人不得媒介外國人非│
│    │              │法為他人工作之規定，處有期徒刑貳月，如易科│
│    │              │罰金，以新臺幣壹仟元折算壹日。            │
├──┼───────┼─────────────────────┤
│ 3  │附表一編號3   │吳氏心共同意圖營利而違反任何人不得媒介外國│
│    │              │人非法為他人工作之規定，處有期徒刑貳月，如│
│    │              │易科罰金，以新臺幣壹仟元折算壹日。        │
├──┼───────┼─────────────────────┤
│ 4  │附表一編號4   │吳氏心共同意圖營利而違反任何人不得媒介外國│
│    │              │人非法為他人工作之規定，處有期徒刑參月，如│
│    │              │易科罰金，以新臺幣壹仟元折算壹日。        │
├──┼───────┼─────────────────────┤
│ 5  │附表一編號5   │吳氏心意圖營利而違反任何人不得媒介外國人非│
│    │              │法為他人工作之規定，處有期徒刑陸月，如易科│
│    │              │罰金，以銀元佰元即新臺幣玖佰元折算壹日，│
│    │              │減為有期徒刑參月，如易科罰金，以銀元佰元│
│    │              │即新臺幣玖佰元折算壹日。                  │
│    │              │                                          │
└──┴───────┴─────────────────────┘